---
title: "多元线性回归分析"
author: "金林"
date: "2020-02"
output:
  bookdown::html_document2:
    fig_caption: true
    highlight: haddock
    keep_md: true
    md_extensions: +east_asian_line_breaks
    number_sections: true
    pandoc_args:
    - --filter
    - pandoc-crossref
    - -M
    - eqnPrefix=
    seq_numbering: false
    toc: true
  bookdown::pdf_document2:
    keep_tex: true
    latex_engine: xelatex
    md_extensions: +east_asian_line_breaks
    pandoc_args:
    - --listing
    - --filter
    - pandoc-crossref
    toc: false
  slidy_presentation:
    highlight: haddock
  bookdown::word_document2:
    fig_caption: true
    md_extensions: +east_asian_line_breaks
    pandoc_args:
    - --filter
    - pandoc-crossref
    reference_docx: ./style/word-styles-02.docx
  ioslides_presentation:
    highlight: haddock
    slide_level: 3
  beamer_presentation:
    keep_tex: true
    latex_engine: xelatex
    toc: true
    pandoc_args:
    - --listing
    - --filter
    - pandoc-crossref
    slide_level: 3
    template: ./style/beamer-template.tex
csl: ./style/chinese-gb7714-2005-numeric.csl
css: ./style/markdown.css
bibliography: Bibfile.bib
eqnPrefixTemplate: ($$i$$)
institute: 中南财经政法大学统计与数学学院
link-citations: true
linkReferences: true
chapters: true
tableEqns: false
autoEqnLabels: false
---


```{r setup, echo=F, purl=F}
knitr::opts_knit$set(root.dir = getwd())
knitr::opts_chunk$set(echo = TRUE, results = 'hide')
knitr::opts_chunk$set(warning = FALSE, message=FALSE)
knitr::opts_chunk$set(out.height="0.5\\textwidth", fig.width=5, fig.height=3, fig.align="center")
```

```{r prepare, echo=F, purl=F}
rm(list=ls())
options(digits=4)
options(scipen=100)
graphics.off()
Sys.setlocale("LC_ALL", "Chinese")
```

# 导入数据

从R数据集中导入datasets包中的iris数据，其中变量Sepal.Length、Sepal.Width、Petal.Length、Petal.Width表示花的属性特征，而我们用Species做为因变量，因为研究的重点在于通过对花的属性能否判断出花的品种。因为要做二分类logistic回归，Species变量有三个值，可删去'setosa'，剩余100条数据。

```{python}
import pandas as pd
import numpy as np
import statsmodels.api as sm

iris = sm.datasets.get_rdataset('iris',site='D:/github_repo/Rdatasets').data
iris = iris.loc[(iris.Species!='setosa'),:]
iris = iris.reset_index(drop=True)
iris.Species = ((iris.Species == 'versicolor').values).astype(np.int)#1代表versicolor，0代表virginica
iris.head()
len(iris)
```

# 划分数据集

利用sklearn.model_selection模块将数据分为训练集与测试集。

```{python}
from sklearn.model_selection import train_test_split
x = iris.iloc[:,:-1]
y = iris.Species
x_train, x_test, y_train, y_test = train_test_split(x, y, test_size=0.3) 
```

# 建立模型

利用训练集建立模型。

```{python}
res = sm.Logit(y_train, x_train).fit()
res.summary() 
```

根据回归结果可以得到logistic回归方程为：
$$
ln\frac{r}{1-r}=4.009Sepal.Length+8.635Sepal.Width-6.578Petal.Length-10.82Petal.Width
$$
根据上面的结果，所有变量在0.1显著性水平下均通过检验，可以认为该模型是有效的。

# 预测

```{python}
theta = 0.5 
y_pre = res.predict(x_test)
y_pre = (y_pre>=theta).astype(np.int)
p = (y_test == y_pre).sum()/len(y_test)
p
```

根据以上结果，可以得到拟合的logistic模型在测试集上的准确率为93.3%,
说明该模型效果较好，可以根据花的特征来判断其品种。







