---
title: "矩阵计算笔记"
author: "张元博"
date: "2020-02"
output:
  bookdown::html_document2:
    fig_caption: true
    highlight: haddock
    keep_md: true
    md_extensions: +east_asian_line_breaks
    number_sections: true
    pandoc_args:
    - --filter
    - pandoc-crossref
    - -M
    - eqnPrefix=
    seq_numbering: false
    toc: true
  bookdown::pdf_document2:
    keep_tex: true
    latex_engine: xelatex
    md_extensions: +east_asian_line_breaks
    pandoc_args:
    - --listing
    - --filter
    - pandoc-crossref
    toc: false
  slidy_presentation:
    highlight: haddock
  bookdown::word_document2:
    fig_caption: true
    md_extensions: +east_asian_line_breaks
    pandoc_args:
    - --filter
    - pandoc-crossref
    reference_docx: ./style/word-styles-02.docx
  ioslides_presentation:
    highlight: haddock
    slide_level: 3
  beamer_presentation:
    keep_tex: true
    latex_engine: xelatex
    toc: true
    pandoc_args:
    - --listing
    - --filter
    - pandoc-crossref
    slide_level: 3
    template: ./style/beamer-template.tex
csl: ./style/chinese-gb7714-2005-numeric.csl
css: ./style/markdown.css
bibliography: Bibfile.bib
eqnPrefixTemplate: ($$i$$)
institute: 中南财经政法大学统计与数学学院
link-citations: true
linkReferences: true
chapters: true
tableEqns: false
autoEqnLabels: false
---


```{r setup, echo=F, purl=F}
knitr::opts_knit$set(root.dir = getwd())
knitr::opts_chunk$set(echo = TRUE, results = 'hide')
knitr::opts_chunk$set(warning = FALSE, message=FALSE)
knitr::opts_chunk$set(out.height="0.5\\textwidth", fig.width=5, fig.height=3, fig.align="center")
```

```{r prepare, echo=F, purl=F}
rm(list=ls())
options(digits=4)
options(scipen=100)
graphics.off()
Sys.setlocale("LC_ALL", "Chinese")
```

# 创建一个向量

在 python 中可以用函数 list()或者[]来创建一个列表，例如：
```{python}
x = [1,2,3,4]
y = list((5,6,7,8))
print(x,y)
```

# 创建一个矩阵

在 python 中可以加载numpy包，调用其中的array()或者mat()函数来创建一个矩阵，应用该函数时需要输入必要的参数值。

## np.array()创建

```{python}
import numpy as np
a = np.array([[1,2],[3,4]])
print(a)
print(type(a))
b = np.array([[1,3],[4,5]])
print(b)
print(type(b))
```

## np.mat()创建

```{python}
c = np.mat([[1,2],[3,4]])
print(c,type(c))
d = np.mat('1 3;5 7')#mat可以将字符串以;分割创建矩阵
print(d,type(d))
```

可以通过reshape()函数改变矩阵的行数和列数，例如：

```{python}
d.reshape(4,1)
d.reshape(1,4)
```

# 矩阵转置

A 为 m×n 矩阵，求 $A^T$在 python 中可用函数 .T，例如：

```{python}
A = np.arange(1,13).reshape(3,4,order='F')
print(A)
A.T
```

# 矩阵相加减

在python中对同行同列矩阵相加减，可用符号：“＋”、“－”，例如：

```{python}
B = np.arange(12).reshape(3,4,order='F')
print(B)
print(A+B)
print(A-B)
```

# 数与矩阵相乘

A 为 m×n 矩阵，c>0，在python中求 cA 可用符号：“*”，例如：

```{python}
c = 2
print(c*A)
```

# 矩阵相乘
A 为 m×n 矩阵，B 为 n×k 矩阵，在 python 中求 AB 可用dot()函数，例如：

```{python}
print(A.dot(B.T))
print(A.T.dot(B))
print(np.dot(A.T,B))
```

# 矩阵对角元素相关运算

例如要取一个方阵的对角元素，可用np.diag()

```{python}
A = np.arange(1,17).reshape(4,4)
print(A)
np.diag(A)
```

对一个向量应用 diag()函数将产生以这个向量为对角元素的对角矩阵，例如：

```{python}
np.diag([1,2,3,4])
```

对一个正整数 z 应用 np.eye()函数将产生以 z 维单位矩阵，例如：

```{python}
np.eye(3)
```

# 矩阵求逆

矩阵求逆可用函数 np.linalg.inv()，应用 solve(a, b)运算结果是解线性方程组 ax = b，
若 b 缺省，则系统默认为单位矩阵，因此可用其进行矩阵求逆，例如：

```{python}
a = np.arange(1,17).reshape(4,4)
np.linalg.inv(a)
```

# 矩阵的特征值与特征向量

矩阵 A 的谱分解为 $A=UΛU^T$,其中 Λ 是由 A 的特征值组成的对角矩阵，U 的列为 A 的特征值对应的特征向量，在 python 中可以用函数 np.linalg.eig()得到 U 和 Λ，例如：

```{python}
A = np.eye(4)+1
print(A)
A_eig = np.linalg.eig(A)
print(A_eig)
A_eig[0]#特征值
A_eig[1]#特征向量
```

# 矩阵的 Choleskey 分解

对于正定矩阵 A，可对其进行 Choleskey 分解，即：$A=P^TP$，其中 P 为上三角矩阵，在python中可以用函数np.linalg.cholesky() 进行 Choleskey 分解，例如：

```{python}
p = np.linalg.cholesky(A).T
print(p)
np.dot(p.T,p)
```

若矩阵为对称正定矩阵，可以利用 Choleskey 分解求行列式的值，如：

```{python}
np.prod(p.diagonal() ** 2)
np.linalg.det(A)
```

#  矩阵奇异值分解
A为m×n矩阵，A的秩为r, 可以分解为：$A=UDV^T$,其中$U^TU=V^TV=I$。在python中可以用函数svd()进行奇异值分解，例如：

```{python}
A = np.arange(1,19).reshape(3,6,order='F')
A_svd = np.linalg.svd(A)
A_u = A_svd[0]
A_s = A_svd[1]
A_v = A_svd[2]
print(A_u)
print(A_s)
print(A_v)
```

#  矩阵QR 分解
A为m×n矩阵可以进行QR分解，A=QR，其中：$Q^TQ＝I$，在R中可以用函数qr()进行QR分解，例如：

```{python}
A = np.arange(1,17).reshape(4,4,order='F')
q,r = np.linalg.qr(A)
print(q)
print(r)
print(q.T.dot(q))
print(q.dot(r))
```

# 矩阵广义逆(Moore-Penrose)

n×m矩阵$A^+$称为m×n矩阵A的Moore-Penrose逆，如果它满足下列条件：
$$
① AA^+A=A；
②A^+AA^+ = A^+ ；
③(AA^+)^H =AA^+ ；
④(A^+A)^H = A^+A
$$
在python中函数pinv()可计算矩阵A的Moore-Penrose逆，例如：

```{python}
A_pinv = np.linalg.pinv(A)
print(A_pinv)
#性质一
print(A.dot(A_pinv).dot(A))
#性质二
print(A_pinv.dot(A).dot(A_pinv))
#性质三
print(A.dot(A_pinv).T)
print(A.dot(A_pinv))
#性质四
print(A_pinv.dot(A).T)
print(A_pinv.dot(A))
```

#  矩阵Kronecker 积

n×m矩阵A与h×k矩阵B的kronecker积为一个nh×mk维矩阵，公式为：
$$
A_{m\times n}\bigotimes B_{h\times k} = \begin{pmatrix}a_{11}B &\cdots &a_{1n}B \\ \vdots &\vdots & \vdots\\ a_{m1}B & \vdots & a_{mn}B\end{pmatrix}_{nh\times mk}
$$
在python中kronecker积可以用函数np.kron()来计算，例如：

```{python}
A = np.arange(1,5).reshape(2,2,order='F')
B = np.ones((2,2))
np.kron(A,B)
```

# 矩阵的维数

在python中通过ndim属性得到一个矩阵的维数，shape属性将返回一个矩阵每一维具体的数，shape[0]返回行数，shape[1]返回列数，例如：

```{python}
A = np.arange(1,13).reshape(3,4)
A.ndim
A.shape
A.shape[0]
A.shape[1]
```

# 矩阵的行和、列和、行平均与列平均

在R中很容易求得一个矩阵的各行的和、平均数与列的和、平均数，例如：

```{python}
A.sum(axis=1)#行和
A.sum(axis=0)#列和
A.mean(axis=1)#行平均
A.mean(axis=0)#列平均
```

# 矩阵X'X 的逆

在统计计算中，我们常常需要计算这样矩阵的逆，如OLS估计中求系数矩阵。在python中可定义函数进行计算。

```{python}
def xx_inv(x):
    c = np.linalg.inv(x.T.dot(x))
    return c

A = np.arange(1,17).reshape(4,4)
xx_inv(A)
```

# 取矩阵的上、下三角部分

在python中，我们可以很方便的取到一个矩阵的上、下三角部分的元素，函数np.triu()和np.tril()提供了有效的方法。例如：

```{python}
A = np.arange(1,17).reshape(4,4)
np.triu(A)#上三角
np.tril(A)#下三角
```

# np.linalg.lstsq 函数

这个函数用于解线性方程组。

```{python}
A = np.arange(1,10).reshape(3,3,order='F')
x = [1,2,3]
B = np.tril(A)
C = np.triu(A)
np.linalg.lstsq(A,x)
```

# 取矩阵元素的行或列下标矩阵

```{python}
x = np.arange(1,13).reshape(3,4)
np.argwhere(x)[:,0].reshape(x.shape)#行下标矩阵
np.argwhere(x)[:,1].reshape(x.shape)#列下标矩阵
```

# 行列式的值

在Python中，函数det()将计算方阵x的行列式的值，例如：

```{python}
x = np.diag([1,2,3])
np.linalg.det(x)
```

# 向量化算子

在python中可以很容易的实现向量化算子，例如：

```{python}
x = np.arange(1,13).reshape(3,4)
x.reshape(12)
x_tril = np.tril(x).reshape(12)
x_tril[x_tril != 0] #下三角非零元素
```

# 时间序列的滞后值

在时间序列分析中，我们常常要用到一个序列的滞后序列，python中定义tslag函数来实现这个功能。
其中：x为一个向量，k指定滞后阶数，可以是一个自然数列，若trim为假，则返回序列与原序列长度相同，但含有NA值；若trim项为真，则返回序列中不含有NA值，例如：

```{python}
def tslag(x, k = 1, trim = False):
    x = list(x)
    if type(k) == int:
        x[-k:] = [np.nan]*k
        for i in range(k):###右移
            x.insert(0,x.pop())
        if trim == True:
            x = x[k:]
    else:
        c = []
        for i in k:
            y = x.copy()
            y[-i:] = [np.nan]*i
            for j in range(i):###右移
                y.insert(0,y.pop())
            c = c+y 
        x = np.array(c).reshape(len(x), len(k), order='F')
        if trim == True:
            x = x[len(k):,:]
    return x

x = np.arange(1,11)
tslag(x, k=3)
tslag(x, k=[1,2,3,4])
tslag(x,k=2,trim=True)
tslag(x, k=[1,2,3,4],trim=True)
```
